臺灣臺南地方法院刑事裁定
111年度毒聲字第673號
聲  請  人  臺灣臺南地方檢察署檢察官
被      告  李清文


上列被告因違反毒品危害防制條例案件，經檢察官聲請送觀察勒
戒（111年度聲觀字第527號、111年度毒偵字第1051號、第1393
號），本院裁定如下：
    主  文
李清文施用第二級毒品，應送勒戒處所觀察、勒戒，其期間不得
逾貳月。
    理  由
一、聲請意旨略以：李清文基於施用第二級毒品甲基安非他命之
    各別犯意，分別於㈠民國111年3月10日上午11時14分許為臺
    灣臺南地方檢察署（下稱：臺南地檢署）觀護人室採尿前回
    溯96小時内之某時許，在不詳地點，以不詳方式，施用甲基
    安非他命1次。嗣因其為受保護管束人，經通知於上開時間
    至臺南地檢署觀護人室採尿送驗，結果呈甲基安非他命陽性
    反應；㈡111年4月15日晚上6、7時許，在臺南市○○區○○街000
    巷0弄0號住處，以將甲基安非他命置於玻璃球吸食器燒烤吸
    食煙霧之方式，施用甲基安非他命1次。嗣於同年月16日晚
    間11時30分許，因行跡可疑遭警盤查，當場查獲其持有第二
    級毒品甲基安非他命1小包，且經其同意，於同年月17日凌
    晨0時36分採尿送驗結果，呈安非他命陽性、甲基安非他命
    反應，始悉上情。被告對於上揭犯罪事實均坦承不諱，且其
    遭查獲後所採尿液，經送驗結果呈安非他命、甲基安非他命
    陽性反應，此有台灣檢驗科技股份有限公司濫用藥物實驗室
    濫用藥物檢驗報告、臺南地檢署施用毒品犯尿液檢體監管紀
    錄表、正修科技大學超微量研究科技中心尿液檢驗報告、臺
    南市政府警察局永康分局偵辦毒品危害防制條例案送驗尿液
    編號與真實姓名對照表編號名冊各1紙附卷可佐，是其犯嫌
    應堪認定。核被告所為，係犯毒品危害防制條例第10條第2
    項之施用第二級毒品罪嫌，爰依毒品危害防制條例第20條第
    3項、第1項規定，聲請裁定令被告入勒戒處所觀察、勒戒等
    語。
二、按毒品危害防制條例第20條第1項、第3項分別規定：「犯第
    10條之罪者，檢察官應聲請法院裁定，令被告入勒戒處所觀
    察、勒戒，其期間不得逾2月」、「依前項規定為觀察、勒
    戒或強制戒治執行完畢釋放後，3年後再犯第10條之罪者，
    適用前2項之規定」。前開規定所謂「3年後再犯」，只要本
    次再犯（不論修正施行前、後）距最近1次觀察、勒戒或強
    制戒治執行完畢釋放，已逾3年者，即該當之，不因其間有
    無犯第10條之罪經起訴、判刑或執行而受影響（最高法院刑
    事大法庭109年度台上大字第3826號裁定意旨參照）。
三、經查：
　㈠犯罪事實㈠部分，被告固於警詢時供稱：係於111年3月5日下
    午5時許，在臺南市永康區龍潭街友人住處，以將安非他命
    置於玻璃球吸食器燒烤吸食煙霧之方式，施用安非他命云云
    （市刑大警卷第5頁）。惟查：
　　1.按依據Clarke's Analysis of Drugs and Poisons一書第
      三版之記述：甲基安非他命多以鹽酸鹽或硫酸鹽存在，形
      成白色、微帶苦味之結晶性粉末或似冰糖之片狀結晶，該
      結晶極易溶於水或酒精。施用甲基安非他命後24小時內，
      約有施用劑量之70%由尿中排出，經人體可代謝出甲基安
      非他命原態及其代謝物安非他命，目前國內發現的多為甲
      基安非他命鹽酸鹽，使用方式有口服、鼻吸、煙吸或注射
      等；安非他命多為硫酸鹽或鹽酸鹽，可溶於水，為白色、
      略帶苦味之結晶。施用安非他命後，總計約有施用劑量之
      90%在3至4天內由尿液排出，在一般尿液酸鹼值下，於24
      小時內約有30%的劑量以安非他命原形排出，在酸性尿液
      中，於24小時內，原形安非他命的排出量可增至74% ，在
      鹼性尿液下則降至1至4%。又依美國NIDA monograph 167
      報告資料，濫用藥物一般尿液中檢出時間，如施用海洛因
      後尿液可檢出嗎啡（閾值300ng/mL）時間介於1-3天，而
      甲基安非他命（閾值500ng/mL）介於2-4天，業經行政院
      衛生署管制藥品管理局（現改制為衛生福利部食品藥物管
      理署）以97年3月19日管檢字第0970002508號函、97年7月
      1日管檢字第0970006063號函分別述明綦詳。又「偽陽性
      」係指尿液中不含某成分，而檢驗顯示含有該成分之現象
      。尿液初步篩檢採用免疫學法，因結構類似之成分亦可能
      產生反應，而呈「偽陽性」，但初步篩檢陽性檢體需再以
      氣相層析質譜儀法進行確認檢驗，不致有「偽陽性」結果
      ，亦經行政院衛生署管制藥品管理局以97年1月21日管檢
      字第0970000579號函闡述明確。
　　2.查被告於111年3月10日上午11時14分所採集之尿液，經送
      台灣檢驗科技股份有限公司濫用藥物實驗室先以酵素免疫
      分析法初步檢驗結果，呈安非他命類陽性反應後，再以氣
      相層析質譜儀法確認，被告尿液中確呈甲基安非他命（甲
      基安非他命濃度865ng/ml，高於閾值濃度500ng/ml)陽性
      反應等情，有臺南地檢署施用毒品犯尿液檢體監管紀錄表
      、採尿報到編號表、台灣檢驗科技股份有限公司濫用藥物
      實驗室濫用藥物檢驗報告各1份在卷可稽（市刑大警卷第1
      3頁、第15頁、第17頁）；而送驗之尿液確為被告所排放
      等情，亦據被告於警詢時供明在卷（市刑大警卷第4頁）
      ，是被告於111年3月10日所採集之尿液送驗結果，確呈甲
      基安非他命陽性反應之事實，堪以認定。
　　3.由於藥物檢出時間，與施用劑量、施用頻率、個人體質及
      代謝情況等因素有關，依個案而異。文獻有關服用藥物之
      報告，因研究對象、使用劑量之多寡、實驗條件或研究角
      度等不同，結果及其呈現方式亦不同，因此僅憑尿液中呈
      毒品陽性反應，並無法確實推算吸食時間距採集時間之長
      短，而本案係將111年3月10日由被告自行採集、封緘之尿
      液檢體送驗，經鑑驗結果既呈甲基安非他命陽性反應，參
      酌上開函示之意旨，足認被告確有於111年3月10日上午11
      時14分採尿時起回溯96小時內之某時許，在不詳地點，以
      不詳方式，施用甲基安非他命1次之行為，灼然至明。
　　4.綜上所述，事證明確，被告有於犯罪事實㈠所示時、地施
      用第二級毒品之行為，洵堪認定。
  ㈡犯罪事實㈡部分，被告業已於警詢及偵查中坦承不諱（永康分
    局警卷第9頁、111年度毒偵字第1051號卷第16頁），且被告
    於111年4月17日所採集之尿液，經送正修科技大學超微量研
    究科技中心先以酵素免疫分析法初步檢驗結果，呈安非他命
    類陽性反應後，再以液相層析串聯質譜分析法確認，被告尿
    液中確呈安非他命、甲基安非他命陽性反應（安非他命濃度
    1750ng/ml、甲基安非他命濃度12010ng/ml，高於閾值濃度5
    00ng/ml）等情，有勘察採證同意書、臺南市政府警察局永
    康分局偵辦毒品危害防制條例案送驗尿液編號與真實姓名對
    照表編號名冊、應受尿液採驗人尿液檢體採集送驗記錄、正
    修科技大學超微量研究科技中心尿液檢驗報告各1份在卷可
    稽（永康分局警卷第25頁、第27頁、第29頁、111年度毒偵
    字第1051號卷第39頁），是被告確有於犯罪事實㈡所示時、
    地施用第二級毒品之行為，應可認定。
　㈢又被告前於92年間，因施用毒品案件，經法院裁定送觀察、
    勒戒後，認無繼續施用毒品之傾向，於92年7月24日執行完
    畢釋放，並由臺南地檢署檢察官以92年度毒偵字第1011號為
    不起訴處分確定，有臺灣高等法院被告前案紀錄表1份在卷
    可按。是被告於前開觀察、勒戒執行完畢釋放後，3年後再
    犯本件毒品危害防制條例第10條第2項之罪，亦洵堪認定。
　㈣綜上，檢察官聲請將其送勒戒處所觀察、勒戒，本院審核認
    聲請為正當，應予准許。
四、依毒品危害防制條例第20條第1項、第3項規定，裁定如主文
    。
中　　華　　民　　國　　111 　年　　8 　　月　　 26 　日
　　　　　　　　　刑事第八庭  法　官　陳碧玉
以上正本證明與原本無異。
如不服本裁定，應於收受送達後5日內向本院提出抗告狀。（應
附繕本）
　　　　　　　　　　　　　　　書記官　詹淳涵　　　
中　　華　　民　　國　　111 　年　　8 　　月　　26　　日